【裁判字號】    96,訴,2512
【裁判日期】    970116
【裁判案由】    強盜
【裁判全文】
臺灣彰化地方法院刑事判決              96年度訴字第2512號
公  訴  人  臺灣彰化地方法院檢察署檢察官
被      告  己○○
                    號
                    （現於臺灣彰化看守所羈押中）
指定辯護人  本院公設辯護人  戊○○
被      告  甲○○
                    號
                    之1號
                    （現於臺灣彰化看守所羈押中）
            壬○○
                    市戶政事務所)
                    之1號
                    （現於臺灣彰化看守所羈押中）
前列二人共同
選任辯護人  劉惠利律師
上列被告等因強盜等案件，經檢察官提起公訴（96年度偵字第75
21號），本院判決如下：
    主  文
己○○意圖為自己不法之所有，結夥三人以上、攜帶兇器，以強
暴、脅迫至使不能抗拒，而取他人之物，處有期徒刑玖年；扣案
之鴨舌帽壹頂沒收。又結夥三人以上、攜帶兇器竊盜，處有期徒
刑捌月。又共同意圖為自己不法之所有，攜帶兇器，以強暴、脅
迫至使不能抗拒，而取他人之物，未遂，處有期徒刑伍年。應執
行有期徒刑拾肆年肆月；扣案之鴨舌帽壹頂沒收。
甲○○意圖為自己不法之所有，結夥三人以上、攜帶兇器，以強
暴、脅迫至使不能抗拒，而取他人之物，累犯，處有期徒刑捌年
陸月；扣案之鴨舌帽壹頂沒收。又結夥三人以上、攜帶兇器竊盜
，累犯，處有期徒刑捌月。應執行有期徒刑玖年；扣案之鴨舌帽
壹頂沒收。
壬○○意圖為自己不法之所有，結夥三人以上、攜帶兇器，以強
暴、脅迫至使不能抗拒，而取他人之物，處有期徒刑柒年陸月；
扣案之鴨舌帽壹頂沒收。又結夥三人以上、攜帶兇器竊盜，處有
期徒刑柒月。應執行有期徒刑柒年拾月；扣案之鴨舌帽壹頂沒收
。
    事  實
一、己○○前於民國（下同）84年間，因強盜案件，於90年10月
    14日經臺灣高等法院臺中分院以91年度重上更五字第143 號
    判決應執行有期徒刑18年6 月，褫奪公權9 年確定，甫於95
    年12月29日假釋出獄交付保護管束，現仍於假釋期間內（未
    構成累犯，刑期於102 年9 月17日縮刑期滿）；甲○○前於
    93年間，因妨害自由案，於94年1 月10日經本院以93年訴字
    第10 32 號判處有期徒刑6 月，如易科罰金，以銀元300 元
    折算1 日確定，甫於94年2 月22日易科罰金執行完畢；壬○○於96年間，因詐欺案件，於96年7 月13日經本院以96年度
    易字第462 號判決判處有期徒刑1 年，被告提起上訴，嗣經
    撤回上訴而確定（尚未執行，不構成累犯）。渠等三人詎均
    不知悔改，共同基於意圖為自己不法之所有而結夥三人、攜
    帶兇器強盜之犯意聯絡與行為分擔，由甲○○提議要前往強
    盜，惟需要竊取車牌掩飾身分，經己○○、壬○○同意後，
    渠等三人即基於意圖為自己不法所有之犯意聯絡，於96年5
    月29日零時許，由己○○駕駛車牌號碼1155—SL號自小客車
    ，搭載壬○○及甲○○，前往臺中市尋找下手車輛，行經臺
    中市南屯區○○○路1 號前，發現一輛丁○○所有之車牌號
    碼8L—3496號之汽車（登記車主林雅雯）停於該處，爰由三
    人結夥同時下車，由己○○持客觀上足以供兇器使用之開口
    扳手（未扣案）轉動停放路旁之車牌號碼8L—3496號之車牌
    螺絲後，再由甲○○徒手卸下該2 面車牌，壬○○則在旁把
    風，得手後由己○○駕駛1155—SL號自小客車從臺中市開車
    至中彰快速道路，並將竊得上開車牌2 面更換於己○○所駕
    駛之前揭自小客車上，回彰化縣員林鎮閒逛；己○○並在車
    上將其所有、客觀上足供兇器使用之白色鐵質手槍（未扣案
    ，無法鑑定殺傷力）交給坐於副駕駛座之甲○○，並將其所
    有、客觀上足供兇器使用之棒球鋁棒交給坐於後座之壬○○
    ，再共同駕車前往彰化縣溪湖鎮某小吃部等候洪碧鈴。俟洪
    碧鈴駕車出現，渠等三人即尾隨跟蹤，行經彰化縣溪湖鎮○○里○○路○ 段582 號前時，由己○○在車上隨時接應，而
    甲○○與壬○○2 人，立即戴上帽子與口罩掩飾其身份並下
    車，見洪碧鈴在車內正搖下車窗並以搖控器開啟住家鐵門時
    ，甲○○即以右手持著上揭白色鐵質手槍，抵住洪碧鈴之胸
    口，喝令伊交付皮包及手錶拔下來，並做勢拉手槍滑套，同
    時為阻止洪碧鈴車子向前進，以左手扳住駕駛座車門門柱以
    阻止前進；而壬○○則在洪碧鈴車子右方，手持前揭棒球鋁
    棒打破洪碧鈴車窗玻璃，致洪碧鈴耳朵遭玻璃潑灑受輕微之
    割裂傷（傷害部分未提出告訴），並伸手入車內取走置於副
    駕駛座上之皮包，以此強暴、脅迫手段，致使洪碧鈴因而不
    能抗拒，而取走乙○○之皮包（含現金新台幣【下同】十萬
    元、合作金庫及華南銀行提款卡各2 張、身分證、健保卡各
    1 張、行動電話1 支）、手錶1 支等物。得手後甲○○即坐
    上己○○在旁等候之車輛離開現場，發現壬○○未上車，然
    因強盜所得之皮包在壬○○身上，旋即又返回彰化縣彰化市
    換紅色轎車後，再前往強盜現場附近之橋邊搭載壬○○返回
    彰化縣彰化市，事後總計得款約十餘萬元，由己○○、甲○○、壬○○平分花用，其餘強盜所得手錶1 支、手機1 支、
    證件、提款卡等物則交由己○○處理，而犯案用之工具鋁棒
    、手槍等物均已丟棄。嗣為警從洪碧鈴車上之指紋，驗出與
    甲○○留存之指紋卡上之左拇指指紋相符，並為警報請臺灣
    彰化地方法院檢察署檢察官指揮偵辦後，進行通訊監察，始
    於96年8 月10日分別將己○○、甲○○及壬○○逮捕到案，
    並扣得甲○○所有、供本件強盜遮蓋容貌所用之鴨舌帽1 頂
    。
二、己○○另與真實姓名、年籍資料不詳、綽號「小江」之成年
    男子，共同基於意圖為自己不法所有，而攜帶兇器強盜之犯
    意聯絡及行為分擔，由己○○駕駛1155—SL號自小客車（其
    上貼有7210—NH號車牌）搭載「小江」，於96年5 月8 日下
    午16時許，共同前往彰化縣彰化市○○里○○○路435 巷10
    號之冠陞實業股份有限公司之「接待中心」，由「小江」於
    車上把風接應，而己○○則持客觀上足供兇器使用之鐵質手
    槍（未扣案，無從鑑定其殺傷力）闖入，舉槍高喊「搶劫」
    ，喝令在場之辛○○及其老闆娘，就身上之手錶取下，該老
    闆娘隨即跑出門外喊搶劫，而辛○○因驚嚇，僅將手上所戴
    手錶取下，然將其丟至接待櫃臺之桌下，隨即躲入接待櫃檯
    之桌下，己○○見伊躲在桌下，竟出手拉扯，欲將辛○○拉
    出，以此強暴、脅迫之方式，致使辛○○不能抵抗，然此時
    在內之老闆聞聲查看，己○○即用該把手槍敲擊其頭部（傷
    害部分未經告訴）後，隨即跑出門外，坐上上開自小客車之
    駕駛座，欲隨同「小江」駕車離去，嗣聞聲而來之工地主任
    丙○○，就地手推工地用之獨輪車欲擋住該車輛，惟該車輛
    仍加速衝撞逃逸，並掉下7210—NH號車牌1 面後逃離現場而
    未得逞。嗣經警調閱路口監視錄影帶，查獲上開車輛原車牌
    係1155—SL號，始循線查悉上情。
三、案經彰化縣警察局溪湖分局報請臺灣彰化地方法院檢察署檢
    察官偵查起訴。
    理  由
一、本案下列引用之供述及非供述證據，經本院依法踐行調查證
    據程序，公訴人及被告等、被告等之指定辯護人均不爭執各
    該證據之證據能力，且亦查無依法應排除其證據能力之情形
    ，是後述所引用證據之證據能力皆無疑義，合先敘明。
二、訊據被告己○○、甲○○、壬○○對於犯罪事實欄一所示之
    犯行均坦承不諱，而被告己○○固自承於犯罪事實欄二所示
    之時、地，駕車與「小江」共同前往冠陞實業股份有限公司
    之「接待中心」，惟辯稱：伊僅有在外駕車把風，係由「小
    江」持槍入內行搶等語。經查：
  (一)證人即被害人辛○○迭於警詢、偵訊中及本院審理時均證稱
    ：當天入內行搶歹徒的特徵就是個子矮壯，因為我們是作業
    務的，對於人的特徵比較敏感，所以通常見過一次面之後，
    就會對人有印象，再加上當天行搶的歹徒個子特別矮，伊是
    依據歹徒的身型、身高以及側面，所以伊可以指認的出來，
    伊於遭搶後，有於接待中心之窗戶看到行搶的歹徒與另一名
    接應的歹徒往社區裡面的方向跑，另一名歹徒的身高比較高
    等語，且證人辛○○分別於警局、偵訊中以犯罪嫌疑人指認
    表提示及當庭指認行搶之歹徒，證人辛○○均指認係被告己○○無誤，有指認犯罪嫌疑人紀錄表1 紙及96年11月26 日
    偵訊筆錄附卷可參。而證人丙○○則於警詢中證稱：「（行
    搶歹徒共有幾人？）歹徒有二人，駕車之歹徒也是進入屋內
    【預售屋接待中心】行搶之人，另一人坐在右前座。」、「
    （歹徒的特徵為何？…）下車行搶之歹徒矮壯、約155 公分
    左右…。」等語，於審理時亦證稱：「（你趕到接待中心外
    面的時候情形？）我看到強盜的歹徒剛從接待中心出來要上
    駕駛座，有一個工地師傅要推手推車要阻擋，想要去拔歹徒
    車上的鑰匙，但看到歹徒從接待中心出來時手上有槍，就趕
    快閃開，但有推掉歹徒的車牌，同一時間有另外一個人跑上
    副駕駛座。」、「（跑上副駕駛座的人身材如何？）我沒有
    印象，但我只記得跑上駕駛座的人身高很矮，跑上副駕駛座
    的人好像有戴口罩，跑到接待中心的歹徒也有戴口罩及帽子
    。」、「（跑上副駕駛座的共犯，是從哪裡跑過來？）跑上
    駕駛座及副駕駛座的時間差不多同一時間上車，順序我不記
    得，我有聽當地的住戶說接應的嫌犯，有跑到社區的死巷，
    因為跑不出去所以又跑回來。」、「（你有否看到進去接待
    中心的歹徒出來跳上車子上？）我有看到。」、「（歹徒跳
    上車子哪個位置？）駕駛座。」、「（另外一個歹徒坐哪裡
    ？）他跳上副駕駛座。」、「（你可否確定去現場的嫌犯有
    幾個？）車子擋風玻璃有貼隔熱紙，所以我不能確定，就我
    看到的是二個。」、「（你說有二人跳上車，請問哪個身高
    比較高？）跳上副駕駛座的歹徒身高明顯高很多，駕駛座的
    身高特別矮，所以我有印象。」等語，核上開證人二人所為
    之證言，均證稱歹徒共有二人，進入冠陞公司接待中心行搶
    之歹徒即駕車之歹徒，身高特別矮，而接應之歹徒明顯身高
    比較高等語，而被告己○○之身高僅約150 至155 公分之間
    ，有卷附之己○○身高對照相片可稽，又證人辛○○於警詢
    、偵訊中迭次均指認被告己○○之照片或本人，足見被告己○○確係進入冠陞公司接待中心行搶之人，其辯稱：伊僅駕
    車在外接應，係「小江」持槍入內行搶云云，顯不足採信。
  (二)此外，復有證人即共犯己○○、甲○○及壬○○於偵訊中所
    為之證言，證人即被害人丁○○、證人庚○○於警詢中之證
    言，證人洪碧鈴於警詢、偵訊中所為之證言，且有內政部警
    政署刑事警察局96年6 月1 日刑紋字第0960082998號鑑驗書
    、彰化縣警察局車輛尋獲電腦輸入單、被害人洪碧鈴指認被
    告甲○○之指認犯罪嫌疑人紀錄表各1 紙、0000000000號及
    00 00000000 號行動電話之通聯記錄各1 份、車輛查詢基本
    資料詳細畫面3 紙、監視器照片10張、現場照片3 張、刑案
    現場模擬照片2 張等件在卷可稽，而被告壬○○、甲○○、
    己○○經臺灣彰化地方法院檢察署檢察官送請內政部警政署
    刑事警察局對上開二名被告作測謊鑑定，其結果顯示：「一
    受測人壬○○以緊張高點法測試，當問及測試問題『有關本
    件溪湖之強盜案共有幾個人一起去搶？』圖譜反應在『三個
    人』；『有關本案，除了你與甲○○外，另一個參與該強盜
    案的人是誰？』因圖譜反應欠缺一致性，無法鑑判。二受測
    人甲○○以緊張高點法測試，當問及測試問題『有關本件溪
    湖之強盜案共有幾個人一起去搶？』因圖譜反應欠缺一致性
    ，無法鑑判；『有關本案，除了你與甲○○外，另一個參與
    該強盜案的人是誰？』圖譜反應在『己○○』。三受測人己○○於測前會談否認參與96年5 月29日凌晨發生在溪湖二溪
    路之強盜案，經測試結果呈不實反應。」，亦有內政部警政
    署刑事警察局96年11月23日刑鑑字第0960178065號鑑定書1
    紙附卷可參。本件事證明確，被告三人上開強盜及竊盜犯行
    均堪認定。
三、按強盜罪所施用之強暴、脅迫手段，袛須足以壓抑被害人之
    抗拒，使其喪失意思自由為己足，縱令被害人無實際抗拒行
    為，仍於強盜罪之成立，不生影響（參照最高法院86年度臺
    上字第4503號判決意旨）。是犯罪事實欄一部分，被告甲○○以持槍抵住被害人洪碧鈴，及被告壬○○以鋁製球棒打破
    被害人洪碧鈴車輛之車窗之施強暴、脅迫方式，及犯罪事實
    欄二被告己○○以持槍高喊「搶劫」，並以手強拉被害人辛○○之施強暴、脅迫方式，顯均以不對等之有形實力之強暴
    、脅迫方式壓制被害人洪碧鈴、辛○○之意思自由，以強取
    財物，縱被害人洪碧鈴、辛○○當場並無明顯之抵抗行為，
    仍不影響強盜罪之成立。再按刑法第321 條第1 項第3 款所
    謂「攜帶兇器而犯之者」，係以行為人攜帶兇器為其加重條
    件，此所謂兇器，其種類並無限制，凡客觀上足對人之生命
    、身體、安全構成威脅，具有危險性之兇器均屬之，且祇須
    犯罪時攜帶此種具有危險性之兇器為已足，並不以攜帶之初
    有行兇之意圖為必要（最高法院79年度臺上字第5253號判例
    要旨可供參照）。是本案被告己○○、甲○○及壬○○人所
    持用以供犯強盜洪碧鈴財物所用之如手槍、鋁製球棒，及被
    告己○○與綽號「小江」之成年男子用以強盜辛○○財物之
    手槍，外觀均為金屬製，業據被告甲○○及壬○○自承在卷
    ，核與證人即被害人辛○○證述相符，亦均屬「兇器」無訛
    。又按共同實施犯罪行為之人，在合同意思範圍以內，各自
    分擔犯罪行為之一部，相互利用他人之行為，以達其犯罪之
    目的者，即應對於全部所發生之結果，共同負責（最高法院
    28年上字第31 10 號判例意旨參見）。故核被告己○○就犯
    罪事實一所為，係犯刑法第330 條第1 項之結夥三人、攜帶
    兇器強盜罪及同法第321 條第1 項第3 、4 款之結夥三人、
    攜帶兇器竊盜罪，就犯罪事實二所為，係犯刑法第330 條第
    2 項、第1 項之攜帶兇器強盜未遂罪；而被告甲○○、壬○○就犯罪事實一所為，係犯刑法第330 條第1 項之結夥三人
    、攜帶兇器強盜罪及同法第321 條第1 項第3 、4 款之結夥
    三人、攜帶兇器竊盜罪。被告己○○、甲○○、壬○○就犯
    罪事實一所示之結夥三人、攜帶兇器強盜及結夥三人、攜帶
    兇器竊盜犯行，有犯意之聯絡及行為之分擔，均為共同正犯
    ；被告己○○與真實姓名、年籍不詳、綽號「小江」之成年
    男子，就犯罪事實二所示之攜帶兇器強盜未遂犯行，亦有犯
    意之聯絡及行為之分擔，為共同正犯。被告己○○就其所犯
    上開三罪，被告甲○○、壬○○就其所犯上開二罪，均犯意
    各別，行為不同，應予分論併罰。查被告甲○○前於93年間
    ，因妨害自由案件，於94年1 月10日經本院以93年度訴字第
    1032 號 判處有期徒刑6 月，如易科罰金，以銀元300 元折
    算1 日確定，甫於94年2 月22日易科罰金執行完畢，有卷附
    之臺灣高等法院被告前案記錄表可按，被告甲○○前受有期
    徒刑之執行完畢，5 年以內再犯本件有期徒刑以上之罪，為
    累犯，其所犯之結夥三人、攜帶兇器強盜罪及結夥三人、攜
    帶兇器竊盜罪部分，均應依刑法第47條第1 項之規定加重其
    刑。又被告己○○及姓名、年籍不詳、綽號「小江」之成年
    男子，已著手於犯罪事實二所示強盜行為之實施，而未至取
    得財物之結果，為未遂犯，被告己○○就犯罪事實二之犯行
    ，應依刑法第25條第2 項之規定減輕其刑。爰審酌被告己○○前曾因犯15次之強盜案件，經臺灣高等法院臺中分院以91
    年度重上更五字第143 號判決應執行有期徒刑18年6 月，褫
    奪公權9 年確定，甫於95年12月29日假釋出獄交付保護管束
    ，旋即於半年內之96年5 月初即再度犯下2 件攜帶兇器強盜
    之犯行，且其於為警查獲後，於警詢、偵訊及本院送審訊問
    時均飾詞否認犯行，惡性重大，而被告甲○○前有多項毒品
    、竊盜、妨害自由、傷害前科，素行非佳，僅因一時經濟困
    窘，竟思以此手段賺取財物，被告壬○○則有詐欺前科，因
    一時經濟困窘及誤交損友而致涉本案，惟被告三人以攜帶兇
    器之手段強盜，對於社會治安危害甚大，暨其犯罪動機、目
    的、手段、所生危害等一切情狀，分別量處如主文所示之刑
    ，並定其應執行之刑，以示警懲。至扣案之鴨舌帽1 頂，係
    被告甲○○所有，且供本件強盜遮掩容貌所用，業據被告甲○○於本院審理時供述在卷，爰依刑法第38條第1 項第2 款
    之規定宣告沒收。至被告等人用以強盜所用之手槍共2 支、
    鋁製球棒1 支，及其餘用以遮掩容貌所用之帽子、口罩，並
    未扣案，且已丟棄滅失，均不另宣告沒收，附此敘明。
據上論斷，應依刑事訴訟法第299 條第1 項前段，刑法第28條、
第321 條第1 項第3 、4 款、第330 條第1 項、第2 項、第47條
第1 項、第25條第2 項，第38條第1 項第2 款、第51條第5 款，
判決如主文。
本案經檢察官張聖傳到庭執行職務。
中    華    民    國    97    年    1     月    16    日
                  刑事第二庭      審判長法官  石馨文
                                  法      官  尚安雅
                                  法      官  黃齡玉
以上正本證明與原本無異。
如不服本判決，應於判決送達後10日內，向本院提出上訴書狀，
上訴書狀應「敘述具體上訴理由」，並按他造當事人之人數附繕
本。「切勿逕送上級法院」。
告訴人或被害人對於判決如有不服具備理由請求檢察官上訴者，
其上訴期間之計算係以檢察官收受判決正本之日期為準。
中    華    民    國    97    年    1     月    16    日
                                  書  記  官  施嘉玫
中華民國刑法第321條
（加重竊盜罪）
犯竊盜罪而有左列情形之一者，處 6 月以上、 5 年以下有期徒
刑：
一  於夜間侵入住宅或有人居住之建築物、船艦或隱匿其內而犯
    之者。
二  毀越門扇、牆垣或其他安全設備而犯之者。
三  攜帶兇器而犯之者。
四  結夥三人以上而犯之者。
五  乘火災、水災或其他災害之際而犯之者。
六  在車站或埠頭而犯之者。
前項之未遂犯罰之。
中華民國刑法第330條
（加重強盜罪）
犯強盜罪而有第 321 條第 1 項各款情形之一者，處 7 年以上有
期徒刑。
前項之未遂犯罰之。


司法院資訊處製作；財團法人民間司法改革基金會備份。
